【裁判字號】    98,易,143
【裁判日期】    981218
【裁判案由】    詐欺
【裁判全文】
臺灣桃園地方法院刑事判決               98年度易字第143號
公  訴  人  臺灣桃園地方法院檢察署檢察官
被      告  乙○○
上  一被告
選任辯護人  李添興律師
            邱鎮北律師
被      告  丙○○
上一  被告
選任辯護人  邱鎮北律師
上列被告等因詐欺案件，經檢察官提起公訴（96年度偵字第1595
9、22899號），本院判決如下：
    主  文
乙○○、丙○○均無罪。
    理  由
一、公訴意旨略以：被告乙○○於民國90年8 月13日，設立雅迪
    蘿娜國際企業有限公司（下稱雅迪蘿娜公司），公司登記地
    址在臺中市○○○○街156 號5 樓，於92年11月27日設立銘
    智生物科技有限公司（下稱銘智生物科技公司），公司登記
    地址在臺中市○○路○ 段92號，於95年5 月1 日設立大中健
    康事業有限公司（下稱大中健康事業公司）、於95年11月6
    日設立長鶴健康事業有限公司（下稱長鶴健康事業公司），
    公司登記地址均在台中市○○路250 號15樓，並分別由鄭婷
    元、郭肇昌、鄒鴻發、鄭晴予擔任名義負責人。乙○○原向
    新時代立即購有限公司（下稱新時代公司）以新臺幣（下同
    ）1,900 元之代價購買「型塑真女人- 調整型竹碳塑身衣」
    ，後因獲利頗豐，乙○○遂在臺中市○○路○ 段252 號3 樓
    、5 樓、14樓、18樓、臺中市○○路○ 段250 號15樓、臺中
    市○○○○街156 號5 樓、臺中市○○路○ 段92號等地從事
    公司經營，僱用丙○○負責公司業務，渠等基於意圖為自己
    不法之所有之犯意聯絡，先自95年12月15日起至96年3 、4
    月止，由乙○○、丙○○陸續向兆昇實業有限公司（下稱兆
    昇公司）以450 元訂購一般不含竹炭成分、由大陸工廠製造
    之塑身衣，共計3 萬餘件，並提供相關載有「型塑真女人-
    調整型竹炭塑身衣」之彩盒、「HEALTHTECH」吊牌，要求兆
    昇公司完成包裝後，寄至臺中大中公司位在臺中市工業區之
    倉庫。期間乙○○並透過傳播公司委有藝人溫翠蘋拍攝「型
    塑真女人- 調整型竹炭塑身衣」廣告，並向超視、TVBS、TV
    BS-G購買廣告時段向全台播放，於播放廣告時並告知上述公
    司之服務電話，供民眾詢問，而由公司所僱用之員工負責接
    聽，記載客戶資料後，再與客戶聯繫，並告知客戶所售商品
    含有竹炭成分，以推銷「型塑真女人- 調整型竹炭塑身衣」
    ，且為取信客戶，並傳真財團法人中國紡織工業研究所試驗
    報告、工研院材料所陶瓷精密工程實驗室負離子量測報告等
    資料，致如附表所示之客戶陷於錯誤，認所提供之「型塑真
    女人- 調整型竹炭塑身衣」確實含有竹炭成分，而以12,000
    元、8,000 元等不同之代價，分向上述4 家公司購買不含竹
    炭成分之「型塑真女人- 調整型竹炭塑身衣」，並由大中公
    司等以宅配方式送至購買者指定之處所，再由不知情之宅配
    人員寄送予如附表所示之人，並代大中公司等收取價金。嗣
    己○○觀看電視購物頻道後，於96年5 月11日向雅迪蘿娜公
    司訂購竹炭內衣1 件，經雅迪蘿娜公司送貨至桃園市○○路
    ○ 段1169號，己○○當場交付現金8,000 元後，察覺有異，
    報警處理，始循線查知上情。因認被告乙○○、丙○○共同
    涉犯刑法第339 條第1 項之詐欺取財罪嫌。
二、按犯罪事實應依證據認定之，無證據不得認定犯罪事實；不
    能證明被告犯罪者，應諭知無罪之判決，刑事訴訟法第154
    條第2 項、第301 條第1 項分別定有明文。次按，事實之認
    定，應憑證據，如未能發現相當證據，或證據不足以證明，
    自不能以推測或擬制之方法，以為裁判基礎；又認定不利於
    被告之事實，須依積極證據，苟積極證據不足為不利於被告
    事實之認定時，即應為有利於被告之認定，更不必有何有利
    之證據（最高法院40年臺上字第86號及30年上字第816 號判
    例意旨可資參照）。
三、本件公訴意旨認被告乙○○、丙○○共同涉犯上開詐欺取財
    罪嫌，無非係以工業技術研究院96年6 月25日竹碳內衣檢驗
    報告結果認送驗被告2 人販售之內衣不含竹碳成分，證人鄭
    晴予、吳文滿、吳哲賢、林芳竹於警詢及偵查中證述雅迪蘿
    娜公司、銘智生物科技公司、大中健康事業公司、長鶴健康
    事業公司均為被告乙○○實際負責經營，被告丙○○係被告
    乙○○僱用從事進行行銷該塑身內衣之員工。另證人甲○○
    於偵查中證述：被告乙○○於95年年底，以大中健康事業公
    司名義向其經營之公司訂製塑身內衣，有告知製作之塑身內
    衣不需含竹碳成分等語，證人丁○○於偵查中證稱：其負責
    為大中健康事業公司包裝塑身內衣，該公司提供塑身內衣具
    有竹碳成分之說明書以供包裝等語，證人戊○○於偵查中證
    稱：曾經對被告乙○○說過其所販售之塑身內衣不含竹碳成
    分等語，及大中健康事業公司訂購單、兆昇公司統一發票、
    雅迪蘿娜公司、銘智生物科技公司、大中健康事業公司、長
    鶴健康事業公司客戶訂購資料光碟為其主要論據。
四、訊據被告乙○○、丙○○固然承認雅迪蘿娜公司、銘智生物
    科技公司、大中健康事業公司、長鶴健康事業公司係由被告
    乙○○實際經營，而被告丙○○係被告乙○○僱用從事行銷
    上開塑身內衣之員工，渠等確實有以上開公司之名義販售包
    裝上有竹碳成分吊牌及說明書之塑身內衣予如附表所示之客
    戶等情，惟均堅詞否認有何詐欺取財之犯行，辯稱：其等均
    不知所販售之塑身內衣不含竹碳成分，乙○○向甲○○訂購
    塑身內衣時，即言明要訂購含竹碳成分之塑身內衣，至於甲○○嗣後交貨之產品實際不含竹碳成分，其等並不知情，無
    論原因為何均與其等無關，且發生本件刑案之後，對甲○○
    提出民事訴訟請求賠償，業經臺灣臺中地方法院判處甲○○
    敗訴確定，其等既不知甲○○交貨之產品不含竹碳成分，故
    而對消費者宣稱含有竹碳成分，實無詐欺取財之犯意。而丙○○只是乙○○僱用之員工，不曾與甲○○接觸，更無從知
    悉甲○○交貨之產品不含竹碳成分等語。
五、經查：
（一）被告乙○○係雅迪蘿娜公司、銘智生物科技公司、大中健
      康事業公司、長鶴健康事業公司之實際負責人，而被告丙○○係被告乙○○僱用從事行銷塑身內衣之員工，又大中
      健康事業公司確有向證人甲○○經營之科林特實業有限公
      司（下稱科林特公司）訂購塑身內衣，雅迪蘿娜公司、銘
      智生物科技公司、大中健康事業公司、長鶴健康事業公司
      亦有販售向科林特公司訂購之塑身內衣予如附表所示之客
      戶，並於上開塑身內衣之包裝吊牌、說明書上載明含有竹
      碳成分等情，為被告2 人所承認，並據證人鄭晴予、吳文
      滿、吳哲賢於警詢、偵查中證述無誤，並有大中健康事業
      公司訂購單、兆昇公司統一發票、雅迪蘿娜公司、銘智生
      物科技公司、大中健康事業公司、長鶴健康事業公司客戶
      訂購資料光碟，及扣案之塑身內衣及包裝盒在卷可稽，此
      部分之事實，堪予認定。
（二）查檢察官認被告2 人涉犯詐欺取財罪嫌，主要係以證人甲○○於偵查中證述內容為據，惟觀諸證人甲○○於偵查中
      先證稱：「（問：被告乙○○向你經營之公司訂購塑身內
      衣有無簽訂買賣契約？）沒有」、「（問：被告乙○○如
      何與你聯絡？）都用電話聯絡，他有把內衣樣品寄到大陸
      給我」、「（問：是否連同包裝盒一同寄給你？）是」、
      「（問：是否就是『型塑真女人』？）是」、「（問：『
      型塑真女人』是竹碳內衣，兆昇公司有無出產竹碳內衣？
      ）沒有生產竹碳內衣，我有問過被告乙○○，他說不用做
      竹碳，當時我覺得竹碳只是一個產品的名稱」、「（問：
      當時是否有跟被告乙○○確認是生產不含竹碳，但材質跟
      樣品一樣之塑身衣？）是」、「（問：被告乙○○有無提
      供商品內標？）有，他有提供標卡及說明書，內容就是說
      明竹碳如何形成，我是把做好的塑身內衣寄回臺灣，包裝
      是在臺灣包裝的，他有跟我說要按照樣品模式包裝」、「
      （問：既然你生產的內衣不含竹碳成分，為何用竹碳塑身
      衣的標卡包裝？）我做的時候就有問過被告乙○○什麼是
      竹碳內衣，我以為竹碳內衣只是一個名詞，在討論的過程
      中，我有跟他說我們的塑身內衣是不含竹碳成分，但都是
      黑色的，他說沒關係」等語（見臺灣桃園地方法院檢察署
      96年度偵字第15959 號偵查卷宗（四）第137 至138 頁）
      ；嗣後證人甲○○於本院審理中則又改稱：「（問：是否
      為兆昇公司負責人？）是」、「（問：是否有出售塑身內
      衣給乙○○？）有」、「（問：何時出售？）正確時間我
      忘記了」、「（問：提示臺灣桃園地方法院檢察署96年度
      偵字第15959 號卷偵查宗（四）第137 頁，問：你在偵訊
      時說是在95年年底時出售？）對，差不多這個時候」、「
      （問：被告乙○○向你訂購塑身內衣有無說要你生產含竹
      碳之內衣？）有，他有這樣跟我說，他有寄內衣的樣品一
      件要我照著樣品製造」、「（問：你們公司有生產竹碳內
      衣？）有」、「提示臺灣桃園地方法院檢察署96年度偵字
      第15959 號偵查卷宗（四）第138 頁，問：你在偵訊時說
      兆昇公司沒有生產竹碳成分的內衣，為何如此？）因為竹
      碳布是跟外面訂購之後再做產品加工」、「（問：為何你
      在偵查中證稱你有問過被告乙○○，是他說不用做竹碳？
      ）因為發生這件事情時，我怕牽扯到我公司」、「（問：
      你跟被告乙○○討論他訂購之塑身內衣的過程中，是否有
      跟他說你生產的塑身內衣不含竹碳？）我現在忘記了」、
      「（問：被告乙○○有無跟你說都是黑色沒有關係？）我
      現在忘記了」、「（問：除了被告乙○○以外，有無該公
      司員工跟你聯繫訂購塑身內衣？）沒有，都是我直接跟他
      聯繫」、「（問：有關塑身內衣的標卡、說明書何人提供
      ？）被告乙○○提供的」、「（問：提示本院97年度審易
      字第1244號刑事卷宗第458 頁，問：此份產品製造合約是
      否你所經營的科林特公司與被告乙○○經營的大中健康事
      業公司簽訂的合約書？）是」、「（問：這份合約書是否
      真正？）是」、「（問：你從事製造內衣的工作多久？）
      簽上開合約書之前做了幾年」、「（問：你當時從事內衣
      製造，你是否知道什麼叫竹碳內衣？）知道」、「（問：
      被告乙○○的公司跟你訂製竹碳內衣有無明確跟你說所訂
      製的內衣要含竹碳成份？）有」、「（問：是否因為如此
      ，在簽訂合約時第四條訂明因為需要竹碳，所以先付款給
      你？）是的」、「（問：你們是否約定竹碳原料價格提高
      的話，被告要提高付款的金額？）對」、「（問：被告乙○○跟你訂定合約後，你竹碳布從何處購買？）大陸」、
      「（問：大陸廠商交你竹碳的布料，你有無檢驗有無含竹
      碳？）我跟大陸購買時，大陸方面說有含竹碳，但實際有
      無含竹碳，我們工廠沒有檢驗的機器，所以沒有檢驗」、
      「（問：被告乙○○是否因本案有對你提出民事的損害賠
      償？）有」、「（問：如果不含竹碳的內衣製作1 件成本
      為何？）400 元左右」、「（問：你認為你賣給被告乙○○的塑身內衣有含竹碳成分？）我認為應該有竹碳成分，
      材料送來大家都有互信的基礎，大陸廠商說有我們就認為
      有」、「（問：照你剛才所說，被告乙○○跟你公司訂製
      的塑身內衣，是要訂製含有竹碳成份的塑身內衣？）是的
      」、「（問：因為被告要訂製含有竹碳的塑身內衣，你才
      會跟大陸廠商訂製含有竹碳的布料到你工廠製造塑身內衣
      供給被告公司？）是」、「（問：照你方才所述，含竹碳
      成分之內衣1 件售價450 元，不含竹碳成分之內衣1 件售
      價400 元？）差不多，大概差個幾十元」、「（問：本件
      你跟被告乙○○簽約製造的內衣，你是向他收取竹碳內衣
      的售價450 元？）是」、「（問：你在偵查中所講被告有
      說不用做竹碳、都是黑色沒關係，是否實在？）我們訂製
      的內衣都是訂製含有竹碳成份，事情發生之後，怕牽扯到
      我公司才這樣講」等語（見本院98年度易字第143 號刑事
      卷宗第78頁背面至82頁背面），其前後所述不同，究以何
      次陳述可採，已非無疑。然由卷附被告乙○○與證人甲○○所簽訂之產品製造合約，其中記載有：「一、產品名稱
      ：「形塑真女人- 竹碳塑身衣」... 三、訂購價格：每件
      新臺幣450 元，若甲方（即被告乙○○實際經營之大中健
      康事業公司）委託製造之產品原料價格上漲，乙方（即證
      人甲○○經營之科林特實業有限公司）得以調整價格，惟
      需先與甲方協調後始可異動價格。四、付款方式：下訂後
      因乙方需備竹碳內衣之原料，故甲方需先將貨款匯入乙方
      之帳戶後始可開始製造生產」等語句（見本院97年度審易
      字第1244號刑事卷宗第458 頁）可知，被告乙○○與證人
      甲○○非但有簽訂製造竹碳塑身內衣之合約書，且於合約
      書中雙方約明因甲○○經營之科林特公司需準備竹碳內衣
      之原料，被告乙○○經營之大中健康事業公司需先將貨款
      匯給科林特公司，且科林特公司得因竹碳布原物料價格上
      漲而調整價格，足見被告乙○○與甲○○簽訂上開產品製
      造合約書當時，確有約定被告乙○○向甲○○係訂購含有
      竹碳成分之塑身內衣，酌以證人甲○○證稱其係向被告乙○○收取每件含竹碳成分內衣之單價450 元等語，及證人
      甲○○於本院審理中證稱：在偵查中稱被告乙○○委請伊
      製造塑身內衣時有說不用做含竹碳成分的內衣，是怕自己
      的公司受到影響等語，足徵其於偵查中上開所證確有為卸
      免自己交付大中健康事業公司不含竹碳成分之塑身內衣之
      民事賠償責任或刑事責任，而為避就迴護己身之嫌疑，再
      依被告乙○○實際經營之大中健康事業公司於本案發生後
      ，以其向科林特公司訂購之塑身內衣約定含竹碳成分，然
      科林特公司交付之產品不含竹碳成分，有物之瑕疵為由，
      向科林特公司提出民事賠償訴訟，復業經臺灣臺中地方法
      院以97年度重訴字第1 號民事判決認定科林特公司交付之
      產品確實有不含竹碳成分之瑕疵，而判決科林特公司應賠
      償大中健康事業公司13,500,000元，及遲延利息確定，有
      臺灣臺中地方法院民事判決及確定證明書各1 份在卷可查
      （見本院97年度審易字第1244號刑事卷宗第459 至465 頁
      ）等情綜合以觀，堪認證人甲○○於偵查中所證：其未與
      被告乙○○簽訂塑身內衣之買賣合約，及被告乙○○當初
      委請伊製造塑身內衣時即告知不用做含竹碳成分之內衣云
      云，與事實不符，並不可信，而應以證人甲○○於審理中
      所述各節較為可採，據此，被告乙○○確實係向甲○○訂
      購內含竹碳成分之塑身內衣甚明，從而，被告乙○○辯稱
      ：伊向證人甲○○訂購塑身內衣時，已言明要訂購含竹碳
      成分之塑身內衣，伊主觀上認定證人甲○○交付之貨物係
      含竹碳成分之塑身內衣，伊沒有詐欺消費者之犯意等語確
      有所據，並非虛妄而可採。
（三）至於檢察官另以證人丁○○於偵查中證稱：其負責為大中
      健康事業公司包裝塑身內衣，該公司提供塑身內衣具有竹
      碳成分之說明書以供包裝等語，證人戊○○於偵查中證稱
      ：曾經對被告乙○○說過其所販售之塑身內衣不含竹碳成
      分等語（見臺灣桃園地方法院檢察署96年度偵字第15959
      號偵查卷宗第139 頁）為據。然查，證人丁○○僅係為大
      中健康事業公司包裝上開塑身內衣之員工，而證人甲○○
      已證稱大中健康事業公司向其訂購塑身內衣之事皆由其直
      接與被告乙○○聯絡，如前所述，是證人丁○○上開證詞
      亦僅能證明大中健康事業公司包裝之上開塑身內衣有附該
      等內衣含竹碳成分吊牌及說明書，此一事實已為被告乙○○所承認，且與被告主觀上是否具有詐欺之犯意無關。又
      證人戊○○係被告乙○○委請證人甲○○製造上開塑身內
      衣前，販售「形塑真女人竹碳內衣」予大中健康事業公司
      之人，其發覺被告乙○○改委由他人製造上開塑身內衣後
      ，縱使確有向被告乙○○表示他人製造之塑身內衣不含竹
      碳成分，然證人戊○○僅係經營製造竹碳內衣公司之人，
      並非具有公信力之檢驗單位，其與被告乙○○間亦尚且有
      商業上之競爭關係，其對被告乙○○表示其他廠商所製造
      之塑身內衣不含竹碳成分等語，不為被告乙○○採信，亦
      屬合理。綜上，被告乙○○向證人甲○○訂購之塑身內衣
      既已約明需含竹碳成分，可知被告乙○○主觀上係認知其
      向證人甲○○所購之塑身內衣具有竹碳成分，其向顧客宣
      稱所販售之塑身內衣具有竹碳成分，主觀上難認有何詐欺
      之不法所有意圖。至於被告丙○○僅係被告乙○○僱用行
      銷上開塑身內衣之員工，被告乙○○既主觀上係認為其所
      販售之塑身內衣均含竹碳成分，已認定如上，被告丙○○
      自無從知悉所販售之塑身內衣實際不含竹碳成分，被告丙○○亦不具詐欺之不法所有意圖自明，被告丙○○所辯亦
      屬可信。
六、綜上所陳，檢察官起訴被告2 人之犯罪事實，所提出之證據
    尚不足使本院形成被告2 人確有詐欺犯行之心證，即難逕對
    被告2 人為不利之認定。此外，復查無其他積極確切之證據
    足以證明被告2 人確有公訴人所指詐欺取財犯行，其犯罪尚
    屬不能證明，揆諸前揭法條及判例意旨，自應為被告2 人均
    無罪判決之諭知。
據上論斷，應依刑事訴訟法第301 條第1 項，判決如主文。
本案經檢察官李安蕣到庭執行職務。
中    華    民    國    98    年    12    月    18    日
                  臺灣桃園地方法院刑事第八庭
                      審判長法  官  林惠霞
                            法  官  葉藍鸚
                            法  官  張明儀
以上正本證明與原本無異。
如不服本判決應於收受判決後10日內向本院提出上訴書狀，並應
敘述具體理由。其未敘述上訴理由者，應於上訴期間屆滿後20日
內向本院補提理由書( 均須按他造當事人之人數附繕本) 「切勿
逕送上級法院」。
                            書記官  邱仲騏
中    華    民    國    98    年    12    月    18    日

司法院資訊處製作；財團法人民間司法改革基金會備份。
